臺灣高等法院民事判決　　　　　　　　 95年度再易字第153號
再　審原告　甲○○
　　　　　　乙○○
　　　　　　丙○○
再　審被告　丁○○
上列當事人間損害賠償事件，再審原告對於中華民國95年9月19
日本院95年度上易字第631號確定判決提起再審之訴，本院判決
如下：
    主  文
再審之訴駁回。
再審訴訟費用由再審原告負擔。
    事實及理由
一、按再審之訴，應於30日之不變期間內提起。前項期間，自判
    決確定時起算，判決於送達前確定者，自送達時起算，民事
    訴訟法第500條第1項、第2項前段定有明文。查本院95年度
    上易字第631號損害賠償事件，於民國（下同）95年9月19日
    宣示判決，因再審原告上訴所受利益未逾新台幣（下同）15
    0萬元，不得上訴第三審，於判決宣示時即告確定，而該案
    判決係於95年9月29日送達再審原告，有本院送達證書可憑
    （見本院95年度上易字第631號卷53、54頁），再審原告於
    同年10月11日就本院95年度上易字第631號確定判決（下稱
    原確定判決）提起本件再審之訴，有再審原告所提民事聲請
    再審狀之本院收狀戳章可稽（見本院卷1頁），則再審原告
    對於原確定判決係於送達後30日內之法定期間內提起此部份
    再審之訴，核與上開規定相符，合先敘明。
二、按再審之訴顯無再審理由者，得不經言詞辯論，以判決駁回
    之，民事訴訟法第502條第2項定有明文。
三、本件再審原告主張略以：(一)再審被告係撞人，而非被撞，故
    再審被告所騎之機車車頭才會全毀，車身並無擦撞痕跡，有
    警方照片可證；(二)伊所騎機車，已進入路口3分之2處才被撞
    ，其路權應屬先進入該路口者，是事故發生之主因在再審被
    告，此有警方車禍現場圖及目擊人士林有諒可以證明；(三)再
    審被告所舉證人莊皇明所言不實係屬偽證等情，伊於收受本
    院95年度上易字第631號確定判決書後，發現有上開警察局
    現場圖、相關照片、請求傳訊之人證或有力證物，均未經斟
    酌，則伊得依民事訴訟法第496條第1項第13款，主張發現未
    經斟酌之證物，或得使用該證物，而該證物如經斟酌可受就
    有利益之裁判，提起再審之訴。並於本院聲明：(一)原確定判
    決除命再審被告應給付再審原告甲○○15萬8,278元本息部
    分及該部分假執行之宣告，暨負擔訴訟費用之裁判，及關於
    再審被告敗訴部分並命負擔訴訟費用之裁判外，均廢棄。(二)
    上開廢棄部分，再審被告應再給付再審原告甲○○88萬4,42
    9元及自第一審訴狀副本送達之翌日起至清償日止，按年息
    百分之5計算之利息。(三)駁回再審被告對再審原告等在第一
    審之反訴及第二審之上訴等語。
四、按當事人發現未經斟酌之證物或得使用該證物者，以如經斟
    酌可受較有利益之裁判者為限，得以再審之訴對於確定終局
    判決聲明不服，民事訴訟法第496條第1項第13款定有明文。
    而所謂當事人發現未經斟酌之證物或得使用該證物者，係指
    在前訴訟程序不知有該證物，現始知之，或雖知有此而不能
    使用，現始得使用者而言，且必以該證物若經斟酌可受較有
    利益之裁判者為限（最高法院32年上字第1247號、18年上字
    第710號、17年上字第1081號判例意旨參照），故若其證據
    在前訴訟程序中業已提出，經法院審核不予採取者，自不得
    據為再審之理由。次按民事訴訟法第496條第1項第13款所謂
    證物，不包含證人在內，觀同法第428條將證物與證人對稱
    自明，故發見新證人不足為再審理由（最高法院29年上字第
    696號判例意旨參照）。另按以證人就為判決基礎之證言為
    虛偽陳述為再審理由者，應以宣告有罪之判決已確定，或其
    刑事訴訟不能開始或續行，非因證據不足者為限，始得提起
    ，民事訴訟法第496條第2項規定甚明（最高法院74年台上第
    436號判決要旨參照）。
五、經查，再審原告固主張肇事現場照片、道路交通事故現場圖
    未經原確定判決斟酌等情，惟上開證物業經再審原告於第一
    審確定判決、原確定判決中（見臺灣新竹地方法院94年度訴
    字第120號卷8、143、204頁；本院95年度上易字第631號卷
    31 、32頁）提出，且原確定判決書理由及事實欄五載明：
    「兩造雖就本件車禍發生原因分別以上開情詞置辯，然觀諸
    卷附之道路交通事故現場圖、調查報告表及肇事現場照片顯
    示（臺灣新竹地方法院檢察署92年度偵字第4631號卷29-35
    頁），甲○○騎乘之機車車頭朝東北向，左倒停於牛埔路往
    經國路之消防栓旁，路肩留有刮地痕5.8公尺，左車身自踏
    板中斷以後破損…」，則再審原告自無不知上開證物或不能
    使用上開證物之情事，且上開證物亦經原確定判決予以具體
    審酌，即無所謂發現未經斟酌之證物可言。次查，再審原告
    復認其所主張之事實，證人林有諒可以證明等情，然依上開
    說明，民事訴訟法第496條第1項第13款所謂證物，並不包含
    證人在內，故不得以發現新證人作為本款再審理由。另查，
    再審原告又主張再審被告所舉證人莊皇明所言不實係屬偽證
    等情，惟按民事訴訟法第496條第2項規定：「前項第七款至
    第十款情形，以宣告有罪之判決或處罰鍰之裁定已確定，或
    因證據不足以外之理由，而不能為有罪之確定判決或罰鍰之
    確定裁定者為限，得提起再審之訴。」，再審原告既未舉證
    證人莊皇明因虛偽陳述之證言而受有罪判決確定、或因證據
    不足以外之理由而不能為有罪之確定判決，僅空言泛指證人
    莊皇明所言不實係偽證，是其此部份之主張，自不足採。
六、綜上，再審原告主張原確定判決有民事訴訟法第496條第1項
    第13款之再審事由，自非實在，為無可取。從而，其執此提
    起本件再審之訴，為顯無理由，爰不經言詞辯論而以判決駁
    回之。
據上論結，本件再審之訴，為顯為理由，爰依民事訴訟法第502
條第2項、第78條，判決如主文。
中　　華　　民　　國　　96　　年　　3　　月　  28　  日
                    民事第十三庭
                        審判長法　官 劉勝吉
　　　　　　　      　　　　　法　官 高鳳仙
　　　　　　　      　　　　　法　官 李媛媛
正本係照原本作成。
不得上訴。
中　　華　　民　　國　　96　　年　　3 　 月　　28　　日
　　　　　　　　　　　　　　　書記官 秦仲芳
